臺灣雲林地方法院交通事件裁定　　　　　96年度交聲字第68號
移送機關　　交通部公路總局嘉義區監理所雲林監理站
異　議　人　甲○○
上列受處分人因違反道路交通管理處罰條例案件，對於交通部公
路總局嘉義區監理所雲林監理站民國96年4 月23日所為之處分（
原處分案號：雲監裁字第裁72-Ｚ000000000 號），聲明異議，本
院裁定如下：
    主  文
異議駁回。
    理  由
一、原處分意旨略以：異議人即受處分人甲○○，駕駛8425-JK
    號自用小客車，於民國96年2 月21日下午4 時38分許，在國
    道一號北上241.3 公里處，因「行駛高速公路違規使用路肩
    」之違規，為內政部警政署國道公路警察局第四警察隊（下
    稱原舉發單位）以公警局交字第Z00000000 號舉發違反道路
    交通管理事件通知單 (下稱系爭通知單)， 照相舉發。異議
    人於95年3 月16日向原舉發單位提出申訴，經移送機關即原
    處分機關交通部公路總局嘉義區監理所雲林監理站（下稱原
    處分機關）發函原舉發單位查證，原舉發單位於96年3 月30
    日以公警四交字第0960470782號函覆「查春節連續假期本隊
    轄線並未開放路肩行駛，該車違規行為屬實，請依法裁罰。
    」，原處分機關遂將前情函知異議人，並以異議人違反道路
    交通管理處罰條例第33條第1 項第9 款規定，依違反道路交
    通管理事件統一裁罰基準及處理細則第43、44、67條規定，
    於6 年4 月23日以雲監裁字第裁72-Ｚ000000000 號違反道路
    交通管理事件裁決書（下稱系爭裁決書）裁處罰鍰新臺幣（
    下同）4000元罰鍰，並記違規點數1 點。系爭裁決書於翌日
    送達異議人等語。
二、聲明異議意旨略以：異議人駕車行駛，在國道1 號高速公路
    北上車道241.9 公里處，發現該處設立標誌牌標示「前方無
    路肩」，惟其後之道路並未另行設置標誌表示恢復路肩，故
    異議人依據上開標誌行駛路肩至北上241.3 公里處時，竟遭
    取締，而且前方不遠處即為斗南交流道，當時有甚多車輛同
    樣行駛該車道，顯見該標誌有重大瑕疵，是本件交通舉發即
    有瑕疵，雲林監理站所為上開裁決即屬不合法，爰提起本件
    異議，請求撤銷原處分等語。
三、按汽車行駛高速公路及快速道路，不得有下列行為：二、在
    路肩上行駛，或利用路肩超越前車或倒車，高速公路及快速
    公路交通管制規則第9 條第1 項第2 款訂有明文。又汽車行
    駛於高速公路、快速道路或設站管制之道路，不遵使用限制
    、禁止、行車管制及管理事項之管制規則而有下列行為者，
    處汽車駕駛人新臺幣3,000 元以上6,000 元以下罰鍰：九、
    未依規定使用路肩；又汽車駕駛人有下列各款所列條款之一
    者，除依原條款處罰鍰外，並予記點：一、有第33條第1 項
    情形之一者，各記違規點數1 點，道路交通管理處罰條例第
    33條第1 項第9 款、第63條第1 項第1 款亦有明文。
四、經查：
(一)、按汽車行駛於高速公路或設站管制之道路，而不遵管制之
      規定者，處汽車駕駛人新臺幣3000元以上6000元以下罰鍰
      ；關於高速公路之使用限制、禁止、行車規定及管理等事
      項之規則，由交通部會同內政部定之，道路交通管理處罰
      條例第33條第1 項、第3 項定有明文。依此授權規定，遂
      定有「高速公路交通管制規則」（以下稱本規則），並於
      91 年8月30日修正實施，本規則第9 條第1 項第2 款、第
      26 條 第2 項第4 款分別規定，汽車行駛高速公路，不得
      在路肩上行駛，或利用路肩超越前車或倒車；執勤之公路
      警察發現汽車駕駛人在路肩行駛者，得逕行舉發。再依本
      規則第2 條第14款規定，所謂「路肩」，係指設於車道之
      外側，路面邊線與護欄或邊溝間之部分；復參以道路交通
      標誌標線號誌設置規則第183 條第1 項前段規定「路面邊
      線，用以指示路肩或路面外側邊緣之界線。其線型為白實
      線，線寬為一五至二○公分，整段設置。」。經查：據
      本件取締員警乙○○到庭具結證稱：「中山高在年底有3
      線通車，部份路段施工未完成，實行分流車道，分流車道
      沒有路肩，我們是在有路肩的車道取締，異議人違規的地
      點有路肩，該告示牌的設置地點是在242.2 公里處，分流
      是在241.8 公里處，本件取締的地點是在241.3 公里處，
      該路段中間沒有其他告示牌寫回復路肩，但有劃標線。異
      議人所提供之照片是在242.1 公里處照的，約在我們照片
      地點的前方80 0公尺處，還未經過分流。斗南交流道是位
      在241.1 公里處。本件取締地點還未過斗南交流道，是在
      之前約200 公尺處，當時有塞車，因為春節期間車速較慢
      ，但未完全塞住，今日庭呈8425 -JK號自用小客車的取締
      照片，在241. 3公里處拍攝。當時取締地點有畫白色實線
      ，而白色實線過來的部分就是路肩，除3 線車道外，其餘
      都是路肩。」明確。本件異議人於上揭取締時、地，駕
      駛車牌號碼84 25-JK號自用小客車，行駛於車道外側與路
      面護欄之間，且其行駛之左側路面邊線，係用以指示路肩
      或路面外側邊緣之白色實線，有卷附舉發違反道路交通管
      理事件通知單暨違規取締及現場照片5 張為證，揆諸前揭
      說明，堪認異議人於高速公路上違規行駛路肩之事實明甚
      。又凡駕駛動力車輛於道路者，必先合法領取駕駛執照，
      並應遵守道路交通標誌、標線、號誌之指示、警告、禁制
      規定，並服從執行交通勤務之警察或依法令執行指揮交通
      及交通稽查任務人員之指揮。而我國高速公路之設置，除
      一般車輛行駛之車道外，於車道最右側多繪有白色實線，
      作為車道與路肩之區隔，該白實線之右側即為路肩，此應
      為所有考領駕駛執照者所應知。而異議人自陳考領有機車
      即自小客車之駕駛執照，對此應無諉為不知之理。又駕駛
      人對於道路上之標誌、標線均應遵守。又本件雖在分流
      車道前有設立「前方無路肩」之標誌，惟一般駕駛人於見
      到該標誌與分流車道，即知該標誌避暑專位分流車道而設
      置，故經過該分流車道區，自應回歸一般道路標線之規定
      ，此至為顯然。茍若異議人真係信賴該「前方無路肩」之
      標誌，於通過分流區仍有適用，則異議人當會一路從分流
      區即開始行駛該白色實線外之道路，惟異議人卻於本院調
      查時陳稱：「過年期間該路段完全塞車，我要開路肩，就
      不用打方向燈出來，我有打方向燈出來。因為塞車很久，
      且我要下交流道，所以才開出來。」，按該違規地點距離
      斗南交流道尚有200 公尺之遙，而異議人竟因塞車很久，
      才又變換車道行駛於白色實線外道路，足認其係明知該處
      道路所劃白色實線外部份確係路肩，禁止行駛。綜上所述
      ，異議人確有汽車行駛高速公路未依規定行駛於路肩之行
      為，堪以認定。另異議人所稱尚有他車輛同時行駛於該
      處路肩云云，然其他人之違規行為，並不能正當化異議人
      之違規行為，且與異議人是否成立違規無涉。從而本件
      原處分機關以異議人汽車行駛高速公路未依規定使用路肩
      ，援引道路交通管理處罰條例第33條第1 項第9 款、第63
      條第1 項第1 款規定，裁處罰鍰4,000 元罰鍰，並記違規
      點數1 點，並無不當。是本件異議為無理由，應予駁回。
五、據上論斷，應依道路交通管理處罰條例第87條第2 項、道路
    交通案件處理辦法第19條，裁定如主文。
中　　華　　民　　國　　96　　年 　 6　 　月　　7   　日
                  交通法庭    法  官  林俊良
以上正本證明與原本無異。
如不服本裁定，應於送達後5 日內，向本院提出抗告狀。（須附
繕本）
                              書記官  李雅怡
中　　華　　民　　國　　96　　年　　6 　　月　　7 　　日
